最高法院刑事判決　　　　　　一○○年度台上字第一五○七號
上　訴　人　王喻平
選任辯護人　劉啟輝律師
上列上訴人因違反毒品危害防制條例案件，不服台灣高等法院高
雄分院中華民國九十八年十月三十日第二審判決（九十八年度上
訴字第七０八號，起訴案號：台灣屏東地方法院檢察署九十七年
度偵字第四六一０、五四四三<原判決漏載>號），提起上訴，本
院判決如下：
    主  文
原判決撤銷，發回台灣高等法院高雄分院。
    理  由
本件原判決認定上訴人王喻平於購入（毛重約）八公克呈黃褐色
粉末狀之甲基安非他命後，意圖使該粉末結晶及去除臭味，即於
民國九十七年七月初，以自網路上擷取之資訊，在其位於屏東縣
屏東市崇蘭里崇蘭一七二號租屋處，將該粉末加水、酒石酸後加
熱，再分成二瓶放入冰箱冷凍之方式進行製造，惟仍無法去除臭
味、顏色及使之結晶（無法供人施用）而未遂，因而撤銷第一審
之科刑判決，改判論上訴人以製造第二級毒品未遂罪刑（處有期
徒刑三年六月，及為相關從刑之宣告），固非無見。
惟查：一、上訴人行為後，毒品危害防制條例業於九十八年五月
二十日修正公布，並已生效施行，修正後第十七條第二項規定：
「犯第四條至第八條之罪於偵查及審判中均自白者，減輕其刑。
」原判決認定上訴人為圖使其購得黃褐色甲基安非他命粉末結晶
及去除臭味，而將該粉末加水、酒石酸後加熱，再置入冰箱冷凍
，係屬製造甲基安非他命之行為，該事實並經上訴人自白不諱，
堪認屬實，乃據以論處毒品危害防制條例第四條第二項、第六項
之製造第二級毒品未遂罪刑。然上訴人對於上開行為，迭於偵、
審中供認在卷（見第五四四三號偵查卷第九頁，第四六一０號偵
查卷第一０、一一頁，第一審卷第八、一三五頁，原審卷第一一
九頁），其所為倘屬製造甲基安非他命之犯行無訛，且經上訴人
於偵、審中自白屬實，即應有上引修正後毒品危害防制條例第十
七條第二項減輕其刑規定之適用；原判決未依該規定減輕其刑，
又未說明何以並無該規定適用之理由，自難謂無不適用法則及理
由不備之違誤。二、「被告或共犯之自白，不得作為有罪判決之
唯一證據，仍應調查其他必要之證據，以察其是否與事實相符。
」刑事訴訟法第一百五十六條第二項定有明文。上訴人為行政院
海岸巡防署高雄縣機動查緝隊與高雄縣政府警察局刑警大隊等專
案小組，持搜索票查扣之液體二瓶，經送請內政部警政署刑事警
察局鑑驗結果，均驗出有甲基安非他命成分，固有該局九十七年
八月十五日刑鑑字第0970105832號鑑定書附卷可稽，但該查扣之
液態安非他命，是否即為如同上訴人所供係由其將購得之粉末加
水、酒石酸並加熱後所形成之物體，單憑該鑑定書、扣案有關酒
石酸手稿（見第四六一０號偵查卷第四二頁，海岸巡防總局南部
地區巡防局高縣機字第0970012432號偵查卷第八二、八三頁）之
記載，尚屬無從逕行查知，況其餘扣押之物品，業經原判決認定
不足證明有製造甲基安非他命之情事（見原判決理由二），則如
何認定上訴人確有如其所述將該購得之甲基安非他命粉末加水、
酒石酸後加熱之事實，卷內資料應迄欠週詳；原判決僅憑上開扣
押物及鑑定結果，即認上訴人自白製造甲基安非他命未遂係與事
實相符，而採為論斷上訴人犯罪之依據，採證自違證據法則。上
訴意旨執上述諸端指摘原判決不當，尚非全無理由，應認原判決
有撤銷發回更審之原因。原判決關於不另諭知上訴人無罪部分，
既經檢察官起訴書指明與前開論罪部分有事實上一罪關係，依審
判不可分原則，應一併撤銷發回，附予說明。
據上論結，應依刑事訴訟法第三百九十七條、第四百零一條，判
決如主文。
中    華    民    國  一○○  年    三    月   三十   日
                      最高法院刑事第七庭
                          審判長法官  邵  燕  玲  
                                法官  李  伯  道  
                                法官  孫  增  同  
                                法官  李  嘉  興  
                                法官  王  聰  明  
本件正本證明與原本無異
                                      書  記  官  
中    華    民    國  一○○  年    四    月    八    日
                                                      K